【裁判字號】    89,易,492
【裁判日期】    891101
【裁判案由】    違反著作權法
【裁判全文】
臺灣臺中地方法院刑事判決                          八十九年度易字第四九二號
    公  訴  人  臺灣臺中地方法院檢察署檢察官
    被      告  甲○○
    選任辯護人  羅淑菁
右列被告因違反著作權法案件，經檢察官提起公訴（八十八年度偵字第七四七二號）
，本院判決如左：
    主      文
甲○○無罪。
    理      由
一、公訴意旨略以：被告甲○○係台中市○區○○○段四五Ｏ號七樓儷軒堂國際有限
    公司之負責人，明知男孩與女孩（Boy and Girl）卡通單張圖，為美國籍乙○○
    ○（Ray J. Bernabe）於民國七十六年間（西元一九八七年）完成之美術著作，
    並於七十八年五月一日起重製在Ｔ恤上銷售，為乙○○○擁有著作權之著作物，
    竟自八十二年間起，基於概括之犯意，意圖銷售儷軒堂國際有限公司（已於八十
    八年二月六日解散）經營之「增你高鈣」商品，未經著作權人乙○○○之許可，
    擅自在「增你高鈣」商品之包裝盒上，連續重製男孩與女孩卡通單張圖，侵害乙
    ○○○之美術著作權。又於八十三年十月十九日，以儷軒堂國際有限公司名義，
    將男孩與女孩卡通單張圖，向內政部著作權委員會改稱為「增你高圖」，登記為
    著作人及著作財產權人，明知為不實之事項使公務員登載於內政部著作權登記簿
    上，足生損害於著作權管理機關對於著作權管理之正確性及乙○○○之權益，因
    認被告甲○○涉有著作權法第九十一條第一項擅自以重製方法侵害他人著作財產
    權罪及刑法第二百十四條之使公務員登載不實罪嫌云云。
二、按犯罪事實應依證據認定之，無證據不得推定其犯罪事實，又不能證明被告犯罪
    者，應為無罪判決之諭知，刑事訴訟法第一百五十四條、第三百零一條第一項定
    有明文。又認定不利於被告之證據須依積極證據，苟積極證據不足為不利於被告
    事實之認定時，即應為有利被告之認定，更不必有何有利之證據，最高法院三十
    年上字第八一六號判例可資參照。
三、公訴人認被告甲○○涉有擅自以重製方法侵害他人著作財產權罪及使公務員登載
    不實罪行，無非以告訴代理人林坤賢律師之指訴及佐以美國加利福尼亞州出具之
    證明書、Ｔ恤衫二件為其主要論據。訊據被告堅決否認右揭犯行，辯稱：系爭「
    增你高鈣」圖畫係其於六十五年間所繪之男女比較身高圖案，加以修飾而成，原
    創作是刊印在其「西瓜皮」漫畫書之第二十九頁上，其並未侵害他人著作權等語
    。經查：
(一)、被告確曾於六十四年間繪畫出版「西瓜皮」漫畫著作，並於六十五年七月再版，
    有國立編譯館連環圖畫審定執照影本一份、西瓜皮漫畫影本一本附於本院卷可稽
    ，且經本院當核對上開漫畫原本無誤（八十九年二月十四日審理筆錄參照），依
    上開漫畫書第二十九頁所示，確有一男一女比較身高圖案，該男女圖案之輪廓、
    線條、神韻、舉止、衣著、身後所立之丈量尺及刻度，均與「增你高鈣」圖案若
    合相符，且漫畫上之女孩自稱其身高為一百六十八公分，對照「增你高鈣」圖之
    丈量尺刻度，亦相一致，此有增你高鈣包裝盒一個附於本院卷可按（存放證物袋
    ），顯然被告所繪製之「增你高鈣」圖確係依據前開其所繪製之漫畫書上男女比
    較身高圖而來，允無疑義。
(二)、告訴人乙○○○雖提出美國著作權證書影本一份，表明於七十六年即西元一九八
    七年已申請「Boy and Girl」美術著作之註冊，惟依上開證書文字，尚無法得知
    著作之圖案內容為何。又告訴人提出其著作之單張圖（附於偵查卷第六十二頁）
    ，非惟未經認證確係其所註冊之「Boy and Girl」美術著作，且細究該單張圖，
    該男女身後所立之丈量尺所示刻度依序為「一二Ｏ、一八Ｏ、一九Ｏ」，其中之
    間距卻為一樣，該男孩持筆所比示之刻度竟又在一百二十公分以下，凡此均屬有
    違常理，則該單張圖是否確係原創之著作？顯屬有疑！另告訴人提出M&E Fashio
    n公司開立之發票，表明其曾向上開公司購買印製其美術著作之Ｔ恤二件，惟該
    發票係西元一九八九年（即民國七十八年）五月三十日所製發，猶在被告創作西
    瓜皮漫畫之後，且告訴人竟能保存僅係購買Ｔ恤之發票長達近十年之久，殊有疑
    義，況上開Ｔ恤果係印製告訴人之美術著作，告訴人原可輕易獲得該Ｔ恤，何需
    再自費購買之！是告訴人指訴被告係抄襲其著作而侵害其著作權，顯難採信。
(三)、查我國著作權法在七十四年以前，係以註冊為保護要件，七十四年七月十日修正
    後，即改採創作保護主義，不再以註冊為保護要件。被告之「增你高鈣」圖係依
    據其西瓜皮漫畫上之男女比較身高圖加以修飾而來，已如前述，其原創著作仍始
    於六十五年間，猶在告訴人指稱其「Boy and Girl」美術著作係於七十六年間完
    成之前，雖被告在七十四年七月前未曾申請註冊，惟自七十四年七月十二日新修
    正著作權法施行後，仍受著作權法之保護，自無庸疑。而被告確為「增你高鈣」
    圖之著作人，則其於八十三年十月十九日，以「增你高鈣」圖向內政部著作權委
    員會申請登記儷軒堂國際有限公司為著作人及著作財產權人，亦無何使公務員登
    載不實事項於職務上所掌公文書之行為甚明。
四、綜上所述，被告之辯解應屬可採，此外復查無其他積極之證據足以證明被告有何
    公訴人所指違反著作權法及使公務員登載不實事項於職務上所掌公文書之犯行，
    既不能證明被告犯罪，爰依法為無罪判決之諭知。
據上論斷，應依刑事訴訟法第三百零一條第一項判決如主文。
中    華    民    國      八十九      年      十一     月      一       日
                                      臺灣台中地方法院刑事第七庭
                                          法  官  簡源希
右正本證明與原本無異。
如不服本判決，應於判決送達後十日內向本院提出上訴狀，上訴於臺灣高等法院臺中
分院( 須附繕本 )。
                                          書記官
中    華    民    國      八十九      年       十一      月     二    日


司法院資訊處製作；財團法人民間司法改革基金會備份。
